臺灣新竹地方法院刑事判決　　　　　 100年度交簡上字第45號
上　訴　人
即　被　告　莊子建
上列上訴人即被告因公共危險案件，不服本院新竹簡易庭100 年
度竹交簡字第440號中華民國100年5 月20日第一審簡易判決（聲
請簡易判決處刑書案號：100 年度偵字第1257號），提起上訴，
本院管轄第二審之合議庭判決如下：
    主    文
上訴駁回。
    事    實
一、莊子建前於民國92年間，因違背安全駕駛致交通危險罪案件
    ，經本院於93年2 月17日以93年度簡上字第26號判決判處罰
    金銀元2萬元，緩刑2年確定。詎莊子建不知悔改，已明知酒
    後駕車乃違法之行為，且酒後將導致其注意能力減低、反應
    能力變慢，在此時仍駕車行駛於道路上，隨時將有致他人於
    死、傷之危險，竟於100年1月27日晚間10時許起至翌日即10
    0年1月28日凌晨2 時許止，在新竹市○○路之「北極光」歌
    唱店內，飲用「約翰走路」洋酒2 瓶後，已因酒後欠缺通常
    程度之注意力，不能安全駕駛動力交通工具之狀況下，於10
    0年1月28日凌晨2時許猶仍騎乘車牌號碼HOF-211號重型機車
    載送友人王錦章欲返回在新竹市○○路之住處。嗣於100年1
    月28日凌晨2 時10分許，行經新竹市○○街與愛文街街口時
    ，因行車不穩，經警員陳敬楷巡邏經過而發現，經攔停稽查
    臨檢後，發現莊子建語氣中有濃厚酒味，警員要求莊子建接
    受呼氣酒精濃度測試，莊子建竟為避免遭警查獲其酒後駕車
    之事實，起初消極不接受呼氣酒精濃度測試（莊子建所涉妨
    害公務部分，另經臺灣新竹地方法院檢察署檢察官為不起訴
    處分），後經警勸導而始於100年1月28日凌晨2 時33分許當
    場檢測其呼氣所含酒精濃度達每公升0.65毫克，始悉上情。
二、案經新竹市警察局第一分局報告臺灣新竹地方法院檢察署檢
    察官偵查後聲請簡易判決處刑。
    理    由
壹、程序部分：
    按被告以外之人於審判外之言詞或書面陳述，除法律有規定
    者外，不得作為證據；又被告以外之人於審判外之陳述，雖
    不符合同法第159條之1至第159條之4之規定，但經當事人於
    審判程序同意作為證據，法院審酌該言詞陳述或書面陳述作
    成時之情況，認為適當者，亦得為證據。當事人、代理人或
    辯護人於法院調查證據時，知有第159條第1項不得為證據之
    情形，而未於言詞辯論終結前聲明異議者，視為有前項之同
    意，刑事訴訟法第159條第1項及第159條之5分別定有明文。
    經查，本判決下列所引用之各該被告以外之人於審判外之陳
    述（包含書面陳述），除公務員職務上製作之紀錄文書，並
    無顯不可信之情況，依刑事訴訟法第159條之4第1 款規定，
    有證據能力外，其餘亦屬傳聞證據部分，本案被告莊子建於
    審判程序時未聲明異議，且對檢察官所提出之各項證據就證
    據能力均表示無意見（見本院簡上卷第28頁），而本院審酌
    上開供述或非供述等證據資料製作時之情況，無不當取供及
    證明力明顯過低之瑕疵，認以之作為證據應屬適當，故揆諸
    前開規定，認前揭證據資料應有證據能力。
貳、實體部分：
一、本院認定犯罪事實所憑證據及認定之理由：
    訊據被告雖坦承有酒後騎乘機車之行為，惟辯稱：當天自認
    沒喝幾杯，未酒醉能安全騎車，當時有1 人騎乘機車，至我
    機車左方叫我停車，我尚未停車，忽然間橫越到我機車前方
    強停，導致我緊急煞車，差點發生擦撞，該人後來才表明是
    警察，該警員違法攔檢在先，後來我有配合吹酒精測定紀錄
    器，但只吹一小口氣，酒測值竟然有每公升0.65毫克，不知
    事情為何會演變成這樣子云云。經查：
(一)、被告於偵查中自承：我有酒後駕車... 在新竹市○○路巷子
    裡的北極光卡拉OK內，從27日晚上10點多喝到凌晨2 點左右
    ，我騎機車要載王錦章回中正路的家... 我知道錯了，我不
    能酒後騎車，酒駕的部分我認罪等語（偵卷第29至30頁）；
    復於檢察事務官詢問中供稱：100年1月27日晚上10時在新竹
    市○○路北極光卡拉OK內飲用約翰走路，喝到28日凌晨2 時
    許，我騎乘機車離開要載友人回家，我承認有刑法第185 條
    之3 之公共危險罪等語（偵卷第48頁）；再於本院準備程序
    及審理時亦承認有酒後駕車之行為（本院簡上卷第27、38頁
    ），是被告已自承其當日晚間10時許起至翌日即100年1月28
    日凌晨2 時許止，在新竹市○○路之「北極光」歌唱店內，
    飲用「約翰走路」洋酒後，已不能安全駕駛動力交通工具而
    仍騎乘機車載友人返家之事實。
(二)、次查，證人即查獲警員陳敬楷於本院審理時證稱：「（你是
    在100年1月28日凌晨2 時10分許，在新竹市○○街與愛文街
    街口，攔下被告所騎乘的車號HOF－211號重型機車？）對」
    、「（請說明當時為何要攔停被告騎乘的車號HOF－211號重
    型機車？）當天我跟另一位同事在竹光路先攔檢一部酒駕的
    機車，我同事開巡邏車載該名酒駕的駕駛人回北門派出所，
    我則騎酒駕的機車回北門派出所。我在長和宮前也就是新竹
    市○○街與愛文街街口發現被告騎乘一部機車，後面載一位
    乘客，腳踏板上有工具包一大包，約1 公尺長，當時我起先
    懷疑是小偷，我就騎乘被查扣的酒駕機車上前去攔查，請被
    告出示證件，就在現場盤查，順便請我派出所的同事過來支
    援，事後就在現場對被告實施酒測，酒測完就宣讀3 項權利
    ，並告知被告的酒測值，且將他帶回北門派出所」、「（你
    在發現被告騎乘的車號HOF－211號重型機車之前，除因為發
    現該機車腳踏板那邊有一大包工具包之外，是否因為被告騎
    乘機車不穩，才決定要攔停被告？）是」、「（攔下被告後
    ，被告講話的口氣、散發出來的味道，是否像有喝酒的人？
    ）詢問被告還有請被告出示證件時，他講話都有酒味」、「
    （因為你有聞到酒味，所以懷疑被告有酒後駕車，所以才請
    求同事支援，帶酒測器到現場？）是」、「（當天你有無穿
    著警員制服？）有」、「（攔停被告後，你是否有跟被告說
    只要他出示證件給你看，你就會讓他走？）當時是跟被告說
    如果都合格、沒有事，當然會讓被告走」、「（你騎乘機車
    攔下被告的舉動，有無導致被告差點跌倒的情形？）沒有，
    我當時是大聲對被告吼，請他靠路邊停車」、「（被告有無
    立即停車？）被告約騎5 到10公尺才停下」、「（本件是凌
    晨2點10分攔停，一直到2點33分才酒測，是否因為被告不配
    合做酒測？）對，因為被告和他載的乘客一直在那邊盧」等
    語（本院簡上卷第41至43頁），益徵被告確有酒後不能安全
    駕駛之行為，且被告上開所辯，均係事後卸責之詞，不足採
    信。
(三)、又被告經酒精濃度之吐氣測試達每公升0.65毫克，已如前述
    ，而執勤警員所使用之吐氣酒精濃度測試器，乃經過經濟部
    標準檢驗局檢驗合格之科學儀器，此為法院受理酒後駕車之
    公共危險案件，職務上所知悉之事項，故本件執勤警員所用
    吐氣酒精濃度測試器之測試結果，其準確性應無庸置疑。再
    觀諸前揭道路交通事故當事人酒精測定紀錄表上，已詳實載
    明警方施測之吐氣酒精濃度測試器之序號等數據資料，並有
    歸零顯示之紀錄，又被告迄未提出該次酒測程序及吐氣酒精
    濃度測試器有何不合規定之處，應認本案酒測程序及測試器
    之精確度尚無瑕疵可指，復參以一般人於飲用酒類後，吐氣
    酒精濃度之代謝率，因個人體質相異，而有快慢之不同，其
    吐氣酒精濃度非必然與時間成反比之關係，是警方於100年1
    月28日凌晨2 時33分對被告測得其吐氣所含酒精濃度值達每
    公升0.65毫克，足採為被告受測試時吐氣所含之酒精濃度。
    被告所辯伊只有吹小小一口，不知警察怎麼弄得，酒測值不
    可能這麼高云云，顯係個人主觀臆測之詞，尚無可採。
(四)、按酒精濃度吐氣已達每公升0.55毫克時，肇事率為一般正常
    人之10倍，認已達不能安全駕駛之標準，有法務部88年5 月
    18日所發之法88檢字第001669號函及所附88年5 月10日會議
    紀錄在卷足考。再按醫學文獻指出，當吐氣酒精濃度達每公
    升0.25毫克時，將造成輕度中毒，中毒症狀為協調功能降低
    ；當吐氣酒精濃度達每公升0.5 毫克時，將造成輕度至中度
    中毒，中毒症狀為反應較慢、感覺減低、影響駕駛；當吐氣
    酒精濃度達每公升0.75毫克時，中毒症狀為思考改變、個性
    行為改變；當吐氣酒精濃度達每公升1 毫克時，將造成中度
    中毒，中毒症狀為步態不穩、噁心、嘔吐、精神混惑不清晰
    ；至於當吐氣酒精濃度達每公升1.5 毫克時，則將造成中度
    至重度中毒，而有說話不清楚、感覺喪失、視力模糊等症狀
    ，有行政院國軍退除役官兵輔導委員會臺北榮民總醫院88年
    8月5日（88）北總內字第26868 號函存卷為憑。查被告經警
    測試其吐氣中所含酒精濃度為每公升高達0.65毫克，堪認其
    已達對車輛駕駛行為之注意力、反應力、操控力、判斷力及
    感知能力均降低之程度。此外，復觀諸卷附汽車駕駛人酒後
    生理協調平衡檢測紀錄表「同心圓檢測圖樣」，被告所畫筆
    劃確實扭曲歪斜顯不成圓（見偵查卷第12頁），與一般正常
    未飲酒之人相比未臻圓滿，是其平衡控制能力顯然有異，而
    警察人員乃依法令執行吐氣所含酒精濃度測試暨生理協調平
    衡檢測等職務，對被告尚無主觀好惡，立場自是客觀公正，
    應無明知被告並無上開生理協調平衡檢測不合格之情事，而
    故為刁難被告，甚或不實記載之可能，均在在足以佐證被告
    確已達不能安全駕駛動力交通工具之狀態甚明。
(五)、此外，復有北門派出所陳敬楷警員於100年1月28日製作之偵
    查報告（偵卷第4 頁）、道路交通事故當事人酒精測定紀錄
    表（偵卷第11頁）、酒醉駕車平衡測試表（偵卷第12頁）、
    新竹市警察局第一分局公共危險案件測試觀察紀錄表（偵卷
    第13頁）、實施酒測現場錄影翻拍照片2 張（偵卷第14頁）
    及車輛詳細資料報表（偵卷第17頁）、新竹市警察局100年1
    月28日竹市警交字第E00000000、E00000000號舉發違反道路
    交通管理事件通知單影本各乙紙（偵卷第23頁）、臺灣新竹
    地方法院檢察署檢察事務官勘驗警詢光碟之結果乙份（偵卷
    第57頁）等資料在卷可參。綜上，本案事證明確，被告服用
    酒類，不能安全駕駛動力交通工具而駕駛之犯行，洵堪認定
    ，應依法予以論罪科刑，至於被告聲請傳喚其友人王錦章乙
    節，因本件事證已明確，此部份核無必要，附此敘明。
二、論罪及科刑：
(一)、核被告所為，係犯刑法第185條之3服用酒類，不能安全駕駛
    動力交通工具而駕駛罪。
(二)、原審以被告罪證明確，適用刑事訴訟法第449條第1項前段、
    第454條第1項，刑法第185條之3、第41條第1項前段、第2項
    ，刑法施行法第1條之1第1 項，逕以簡易判決處刑，並審酌
    被告前已有乙次酒醉駕車紀錄，竟不知警惕，再次服用酒類
    不能安全駕駛動力交通工具之情形下，吐氣酒精濃度達每公
    升0.65毫克，仍貿然駕車上路，嚴重危及道路交通安全，缺
    乏尊重其他用路人生命、財產安全之觀念，就被告所犯不能
    安全駕駛動力交通工具罪部分量處拘役50日，並諭知如易科
    罰金以新臺幣2千元折算1日，認事用法並無違誤，所量刑度
    亦稱妥適，應予維持。被告上訴意旨猶執前詞矢口否認犯罪
    ，為無理由，應予駁回。
據上論斷，應依刑事訴訟法第455條之1第1項、第3項、第368 條
，判決如主文。
本案經檢察官黃惠欣到庭執行職務。
中    華    民    國   100    年    8     月    16    日
                  刑事第三庭  審判長法  官  魏瑞紅
                                    法  官  周美玲
                                    法  官  林惠君
以上正本證明與原本無異。
不得上訴。
中    華    民    國   100    年    8     月    16    日
                                    書記官  蔣淑君
附錄本案論罪科刑法條全文：
刑法第185條之3
服用毒品、麻醉藥品、酒類或其他相類之物，不能安全駕駛動力
交通工具而駕駛者，處1 年以下有期徒刑、拘役或科或併科15萬
元以下罰金。